臺灣臺中地方法院刑事判決　　　　　　　　　　　　　九十三年度金訴字第二四號
　　公　訴　人　臺灣臺中地方法院檢察署檢察官
　　被　　　告　戊○○
右列被告因常業詐欺案件，經檢察官提起公訴（九十一年度偵字第一四○七七號），
及移
官獨任進行簡式審判程序，本院判決如左：
    主  文
戊○○幫助常業詐欺，處有期徒刑捌月。緩刑肆年。
    事  實
一、戊○○因缺錢花用，於預見其出售郵局帳戶及提款卡予詐欺集團使用，詐欺集團
    可能以該收購之帳戶，遂行詐騙他人財物之犯行，竟基於幫助詐欺集團常業詐欺
    取財之不確定犯罪之故意，容認詐欺集團使用其帳戶，以遂行詐騙他人財物為常
    業之犯行，而於九十一年五月三日下午三時許，親自前往臺中市中區郵政管理局
    開立局號0000000、帳號0000000號之存款帳戶，俟辦妥開戶手續
    ，旋於當日下午三時許，在臺中市○○路某處，將前開帳戶之存摺、印章及提款
    卡，出售予真實姓名年籍均不詳之成年男子所屬之詐欺集團使用，並由該男子先
    給付戊○○新台幣（下同）二千元，並約定嗣後每月再支付一千元。嗣該詐欺集
    團竟基於意圖為自己不法所有之常業犯意，以霸菱金融控股投資集團之名義，在
    報紙上刊登廣告，並寄發內附有該霸菱集團五十週年慶酬賓大贈獎「立即刮、立
    即中」贈獎單之詐騙信函予不特定之人，佯稱收信之不特定人中獎，誘使不特定
    人以電話與渠等聯絡，再偽稱須繳納律師費、手續費等費用或繳納一定之金額加
    入會員領取更高之獎金，以詐騙不特定人之金錢。適有丁○○於九十一年六月十
    四日接獲上開詐騙信函後，即依贈獎單上電話與該詐欺集團成員自稱「陳俊豪」
    之成年男子聯絡，其向丁○○訛稱須先繳納律師公證費、保密金及解約金等始能
    領取彩金，致丁○○誤信為真而陷於錯誤，連續依該詐欺集團成員之指示，自九
    十一年六月十四日至九十一年七月三日止，合計匯款八十五萬四千元入戊○○、
    甲○○、丙○○等人之帳戶，其中於九十一年六月十四日匯款三萬三千元；於九
    十一七月三日匯款三萬三千元二次，合計共匯款九萬九千元至戊○○前開郵局帳
    戶內；又有己○○於九十一年七月十日，接到上開詐騙信函，與該詐欺集團成員
    自稱「黃士」、「林成偉」、「蔣章」等成年男子聯絡，渠等即向己○○佯稱
    須先繳納手續費始能領取彩金，嗣又以簽注香港賽馬協會彩金等理由，使己○○
    誤信為真而陷於錯誤，連續依渠等之指示，自九十一年七月十二日起至七月十五
    日止，共匯款二百二十一萬元進井偉仁、沈仁禮、辛○○等人之帳戶，其中於九
    十一年七月十五日匯入辛○○郵局帳戶局號○○二一○、帳號00000000
    號三十萬元，旋於當日再自辛○○前開帳戶轉匯十萬元入戊○○上開郵局帳戶。
    嗣於九十一年七月十六日下午四十三十分許，戊○○前往臺中郵政總局辦理提款
    卡掛失並申請補發時，經該郵局職員發覺有異，報警處理，而當場為警查獲，始
    查悉上情。
二、案經臺中市警察局第一分局報請臺灣臺中地方法院檢察署檢察官偵查起訴及同署
    檢察官聲請併案審理。
    理  由
一、訊據被告戊○○對於右揭事實坦承不諱，核與被害人丁○○、己○○指述之情節
    相符，並有郵政存簿儲金簿、印鑑卡、存款明細、未印摺交易詳情查詢單、郵政
    國內匯款單、詐騙信函、收據、郵政國內匯款執據、郵局客戶基本資料、陳情書
    、匯款明細等附卷可稽（見九十一年度一四○七七號偵卷第一八至二○、二三、
    二五至四四頁；九十二年度一二六六○號偵卷第三二、四九至七五頁），被告之
    自白與事實相符，足堪採信。至被告雖供承其前開郵局帳戶，係出售予乙○○（
    現已死亡，業經臺灣臺中地方法院檢察署檢察官另為不起訴處分確定），惟此業
    據乙○○於偵查中否認在卷，復查無其他積極證據，足認被告確係將前開存摺交
    付予乙○○，故本院就此只認定被告係交付予姓名年籍不詳之成年男子，併此敘
    明。
二、按刑法上之故意，以行為人對於構成犯罪之事實，包括犯罪客體、行為、結果等
    均有具體確定認識，並有意使其發生者為確定故意，而行為人對於構成犯罪之事
    實，雖無具體確定認識，然已預見其發生，而其發生不違背其本意者，則為不確
    定故意。又按刑法上所謂「常業」，指反覆以同種類行為為目的之社會活動之職
    業性犯罪而言，至於犯罪所得之多寡，是否恃此犯罪為唯一之謀生職業，則非所
    問，縱令兼有其他職業，仍無礙於該常業犯罪之成立（最高法院八十五年度臺上
    字第五一０號判例參照）。再現行刑法關於正犯、從犯之區別，係以其主觀之犯
    意及客觀之犯行為標準，凡以自己犯罪之意思而參與犯罪，無論其所參與者是否
    犯罪構成要件之行為，皆為正犯，其以幫助他人犯罪之意思而參與犯罪，其所參
    與者，苟係犯罪構成要件之行為，亦為正犯，必以幫助他人犯罪之意思而參與犯
    罪，其所參與者又為犯罪構成要件以外之行為，始為從犯（最高法院二十五年度
    上字第二二五三號判例參照）。又金融帳戶為個人理財之工具，目前申請開設金
    融帳戶並無任何特殊之限制，一般民眾皆可以自由申請開戶，並得同時在不同金
    融機構申請多數存款帳戶使用，乃眾所週知之事實，依一般人之社會生活經驗，
    倘係合法收入，本可自行向金融行庫開戶使用，而無向他人購買帳戶之必要。苟
    見陌生人不以自己名義申請開戶，反向他人收購金融機構帳戶使用，衡情應能懷
    疑收購帳戶之人，係欲藉此逃避檢警查緝之情無疑。
三、承上，前開詐欺集團既以寄發中獎信函方式，詐欺丁○○、己○○等人，其中參
    與詐欺行為之人數眾多、金額亦鉅、且係向不特定人為詐欺行為，顯係甚具規模
    之詐欺集團，並恃詐欺所得維生無疑，故被告出售前開帳戶供詐欺集團使用，顯
    見被告對前開帳戶可能會被利用作犯罪工具，有所預見，既對前開犯罪構成事實
    ，預見其發生而其發生並不違背其本意，依刑法第十三條第二項之規定，亦應以
    故意論，且被告顯係以幫助他人犯罪之意思而參與前開常業詐欺犯罪，其所參與
    者僅係提供前開存摺等資料，亦即參與犯罪構成要件以外之行為，依前開說明，
    應為常業詐欺之幫助犯。本件事證明確，被告之犯行，堪以認定。
四、核被告所為，係犯刑法第三十條第一項、第三百四十條之常業詐欺罪之幫助犯。
    被告幫助他人犯常業詐欺，係從犯，應依刑法第三十條第二項之規定，減輕其刑
    。爰審酌被告年輕力壯，竟不思以正當手段獲取財物之犯罪動機、目的、出售所
    有帳戶供犯罪使用，嚴重破壞犯罪查緝工作、影響社會治安及金融秩序、惟被告
    犯後已坦承犯行，態度尚稱良好等一切情狀，量處如主文所示之刑，以資懲儆。
    末查，被告前未曾受有期徒刑以上刑之宣告，有臺灣臺中地方法院檢察署刑案資
    料查註紀錄表及臺灣高等法院被告全國前案紀錄表在卷可按，被告坦承犯行，深
    具悔意，其經此教訓，當知警惕而無再犯之虞，本院綜核各情，所宣告之刑，認
    以暫不執行為適當，併予宣告緩刑四年，以啟自新。
五、公訴意旨另以：被告明知前開詐欺集團收購帳戶係為掩飾自己犯罪所得，竟出售
    前開郵局帳戶供詐欺集團使用，以供丁○○、己○○等人匯款，亦涉有洗錢防制
    法第九條第二項之常業洗錢罪嫌。經查：洗錢行為係指行為人為掩飾或隱匿自己
    或他人重大犯罪所得財物或財產上之利益（洗錢防制法第二條第一款），或行為
    人收受、搬運、寄藏、故買或牙保他人因重大犯罪所得財物或財產上之利益（同
    法第二條第二款）。按洗錢防制法之制定，旨在規範特定重大犯罪（詳見該法第
    三條）不法所得之資金或財產，藉由洗錢行為，諸如經由各種金融機關或其他交
    易管道，轉換成為合法來源之資金或財產，以切斷資金與當初犯罪行為之關連性
    ，俾便於隱匿其犯罪行為或該資金不法來源或本質，以逃避追訴、處罰。該法之
    制定背景，主要係針對預防鉅額贓款，經由洗錢行為轉變為合法來源，造成資金
    流向之中斷，使偵查機關無法藉由資金之流向，追查不法前行為之犯罪行為人。
    是否另成立洗錢防制法第九條第一項之洗錢罪，依同法第一條、第二條第一款之
    規定，應以行為人是否有為逃避或妨礙其所犯重大犯罪之追查或處罰，而另有掩
    飾或隱匿自己犯罪所得之財物之洗錢行為為必要，亦即行為人須有為逃避或妨礙
    其所犯重大犯罪之追查或處罰而掩飾或隱匿其犯罪所得財物之犯意（洗錢之犯意
    ），並有為逃避或妨礙其所犯重大犯罪之追查或處罰而有掩飾或隱匿之行為（洗
    錢之行為），始克相當（最高法院九十二年度臺上字第三六三九號、九十一年臺
    上字第四九五六號判決參照）。被告於本案中既係出售其所有之郵局帳戶，供前
    開詐欺集團使用，以使被害人將受騙金額入帳，其有幫助詐欺犯罪之行為固可認
    定，惟除此之外，被告並未於詐欺行為完成後，另有何為使自己或他人逃避追訴
    或處罰，進而更為掩飾或隱匿犯罪所得財物或財產上利益之犯意及行為，其單純
    提供帳戶供被害人匯款入帳之行為，亦不足以將前開詐欺所得，轉換成為合法來
    源之資金或財產，以切斷資金與當初犯罪行為之關連性，而達隱匿犯罪行為之目
    的甚明，職是，自難遽論被告構成洗錢防制法第九條第二項之洗錢犯行，原應為
    無罪之諭知，惟就此部分，公訴人認與前開起訴有罪部分，有想像競合之裁判上
    一罪關係，爰不另為無罪之諭知。
六、至公訴意旨另以：另有被害人庚○○亦於九十一年四月二日，遭同一詐騙集團所
    詐騙，而將二萬八千元匯入乙○○所有之中國信託商業銀行000000000
    0000號帳戶內，因認被告就此部分亦涉有幫助詐欺取財之罪嫌。惟查：據被
    害人庚○○於警詢中指述：「詐騙集團以信用貸款為由，刊登廣告，伊不察按廣
    告電話與詐騙集團之成員聯絡，對方要伊匯款二萬八千元之手續費至前揭乙○○
    之帳戶即可，他們就會將伊欲貸款之金額三十萬元，匯入伊之帳戶」等語明確，
    足見本件詐騙手法乃以信用貸款為由，與前述詐欺集團之詐騙手法，未盡相同，
    尚難遽認係同一詐欺集團所為，且庚○○並非將金額匯入被告前開帳戶，該筆匯
    入乙○○帳戶之金額亦未再轉匯入被告前開帳戶，尚難遽認就此部分被告亦涉有
    幫助詐欺取財之行為。此外，復查無其他積極證據，足資證明被告確有公訴人所
    指此部分犯行，本應為無罪之諭知，惟公訴意旨認為此部分與前述論罪科刑之幫
    助常業詐欺取財罪，為實質一罪，爰不另為無罪之諭知。
據上論斷，應依刑事訴訟法第二百七十三條之一第一項、第二百九十九條第一項前段
，刑法第三百四十條、第三十條第一項及第二項、第七十四條第一款，罰金罰鍰提高
標準條例第一條前段，判決如主文。
中      華      民      國      九十三    年      八    月    十三      日
                                臺灣臺中地方法院刑事第十一庭
                                    法  官  蔡  美  華
右正本證明與原本無異。
如不服本判決，應於判決送達後十日內向本院提出上訴狀，上訴於臺灣高等法院臺中
分院( 須附繕本 )。
                                    書記官
中      華      民      國      九十三    年      八    月    十三      日
【附錄本案論罪科刑法條全文】
刑法第三百三十九條第一項：
意圖為自己或第三人不法之所有，以詐術使人將本人或第三人之物交付者，處五年以
下有期徒刑、拘役或科或併科一千元以下罰金。
刑法第三百四十條：
以犯第三百三十九條之罪為常業者，處一年以上七年以下有期徒刑，得併科五萬元以
下罰金。
